臺灣臺南地方法院刑事判決
111年度金訴字第828號
公  訴  人  臺灣臺南地方檢察署檢察官
被      告  蔡巧玲


選任辯護人  蕭麗琍律師
上列被告因違反洗錢防制法等案件，經檢察官提起公訴（111 年
度偵字第19019 號）及移送併辦（111 年度偵字第24939 號），
被告於準備程序就被訴事實為有罪之陳述，經合議庭裁定由受命
法官獨任行簡式審判程序，判決如下：
    主  文
丁○○幫助犯洗錢防制法第十四條第一項之一般洗錢罪，處有期徒
刑參月，併科罰金新臺幣壹萬元，罰金如易服勞役，以新臺幣壹
仟元折算壹日。未扣案之犯罪所得新臺幣捌仟伍佰元沒收，於全
部或一部不能沒收或不宜執行沒收時，追徵其價額。
    事  實
一、丁○○預見將個人金融帳戶之網路銀行帳號、密碼交與他人，
    將幫助他人作為詐欺取財之用，亦將因其提供金融帳戶網路
    銀行帳號、密碼之行為，幫助他人掩飾、隱匿特定犯罪所得
    之本質及去向而製造金流斷點，仍基於縱如此發生亦不違背
    其本意之不確定故意，於民國111 年5 月27日，依真實姓名
    、年籍不詳，通訊軟體LINE暱稱「張文森」之人（無證據顯
    示為未成年人）之指示，申辦永豐商業銀行帳戶（帳號0000
    0000000000號，下稱本案帳戶），開通本案帳戶之網路銀行
    服務並設定約定轉帳帳戶，復於同日將本案帳戶之網路銀行
    帳號、密碼透過通訊軟體LINE傳送予「張文森」，約定以每
    日新臺幣（下同）2,500 元之代價，將本案帳戶出租予「張
    文森」所屬之公司使用，以此方式容任他人使用本案帳戶作
    為詐欺取財及洗錢之工具，丁○○並因而共獲有8,500 元之報
    酬。嗣不詳詐欺集團成員（均無證據顯示為未成年人）取得
    本案帳戶資料後，即共同意圖為自己不法之所有，基於詐欺
    取財及掩飾、隱匿特定犯罪所得本質及去向以洗錢之犯意聯
    絡，由不詳詐欺集團成員持以詐騙丙○○、乙○2 人，致其等
    陷於錯誤，分別匯款至本案帳戶內（詐騙方式、匯款時間、
    金額，詳如附表所示），旋遭不詳詐欺集團成員以網路銀行
    轉帳之方式，轉匯至其他人頭帳戶內，以此輾轉方式製造金
    流斷點，掩飾、隱匿詐欺犯罪所得之本質及去向以洗錢。嗣
    丙○○、乙○2 人察覺有異，報警處理，始查悉上情。
二、案經丙○○、乙○告訴後，由臺南市政府警察局永康分局、臺
    中市政府警察局豐原分局報告臺灣臺南地方檢察署檢察官偵
    查起訴及移送併辦。
    理  由
壹、程序事項：
　　被告丁○○所犯者，非為死刑、無期徒刑、最輕本刑為3 年以
    上有期徒刑之罪，亦非高等法院管轄第一審案件，其於準備
    程序進行中，就被訴事實為有罪之陳述（【卷宗目錄對照情
    形詳如附錄所示】金訴字卷第53頁、第86頁），經依法告知
    其簡式審判程序之旨，並聽取當事人及辯護人之意見後，合
    議庭爰依刑事訴訟法第273 條之1 第1 項之規定，裁定進行
    簡式審判程序。且依刑事訴訟法第273 條之2 規定，不受同
    法第159 條第1 項、第161 條之2 、第161條之3 、第163 
    條之1 及第164 條至第170 條所規定證據能力認定及調查方
    式之限制，合先敘明。
貳、實體事項：　　
一、認定事實所憑之證據及理由：
　　上揭犯罪事實業據被告於警詢、偵查中為部分供述，並於準
    備及審理程序中坦承不諱（警卷第3 頁至第7 頁，偵卷第17
    頁至第19頁，併辦警卷第7 頁至第13頁，金訴字卷第53頁、
    第58頁、第61頁至63頁、第86頁、第90頁、第96頁），核與
    證人即告訴人丙○○、乙○於警詢中之證述情節大致相符（警
    卷第9 頁至第10頁，併辦警卷第31頁至第32頁），並有本案
    帳戶之客戶基本資料表、交易明細、被告提出與「張文森」
    於通訊軟體LINE之對話紀錄、被告名下用於收受本件報酬使
    用之中國信託商業銀行交易明細、告訴人2 人之報案資料、
    告訴人丙○○提出之郵政跨行匯款申請書、告訴人乙○提出之
    持用帳戶存摺封面及內頁影本、郵政跨行匯款申請書、提款
    明細（儲戶收執聯）各1 份、被告提出「張文森」傳送與被
    告之照片1 張、告訴人丙○○提出與詐騙集團成員於通訊軟體
    LINE之對話紀錄截圖25張、告訴人乙○提出詐騙集團成員之
    臉書個人資訊截圖、通聯紀錄及於通訊軟體LINE之對話紀錄
    翻拍照片與截圖共11張在卷可稽（警卷第13頁至第123 頁、
    第129 頁至第141 頁、第145 頁至第155 頁，併辦警卷第14
    頁至第15頁、第34頁、第37頁至第45頁、第61頁至第65頁，
    金訴字卷第23頁），足認被告上開任意性之自白與事實相符
    ，堪予採信。本件事證明確，被告犯行洵堪認定，應予依法
    論科。
二、論罪科刑：
　㈠按刑法上之幫助犯，係對於犯罪與正犯有共同之認識，而以
    幫助之意思，對於正犯資以助力，而未參與實施犯罪之構成
    要件行為者而言。經查，本件被告將其申設之本案帳網路銀
    行帳號、密碼交與他人，容任不詳詐欺集團成員用以詐取告
    訴人2 人之財物，致其等陷於錯誤，分別匯款至本案帳戶內
    ，再由不詳詐欺集團成員操作本案帳戶網路銀行，將得手款
    項轉匯至其他人頭帳戶，以此輾轉方式，製造金流斷點，掩
    飾、隱匿詐欺犯罪所得之本質及去向以洗錢，足認被告係基
    於幫助詐欺取財及幫助洗錢之不確定故意，且所為提供上開
    金融帳戶資料與他人之行為，屬該等犯罪構成要件以外之行
    為。故核其所為，均係犯刑法第30條第1 項前段、第339 條
    第1 項之幫助詐欺取財罪，及刑法第30條第1 項前段、洗錢
    防制法第14條第1 項之幫助洗錢罪。
　㈡被告以一提供上開金融帳戶資料之幫助行為，同時觸犯幫助
    詐欺取財及幫助洗錢2 罪名，為想像競合犯，均應依刑法第
    55條規定，從一重之幫助洗錢罪處斷。又被告以一提供上開
    金融帳戶資料之行為，幫助詐欺集團成員分別對告訴人2 人
    為洗錢犯行，侵害數人法益，為同種想像競合犯，應依刑法
    第55條規定，僅論以一幫助洗錢罪。
　㈢臺灣臺南地方檢察署檢察官以111 年度偵字第24939 號案件
    ，就如附表編號2 所示告訴人乙○遭詐騙匯款至本案帳戶內
    ，移送併辦被告涉犯幫助詐欺取財、幫助洗錢部分，與本案
    起訴部分具有前述想像競合之裁判上一罪關係，核屬法律上
    同一之案件，為起訴效力所及，本院自應併予審理，附此敘
    明。
　㈣被告基於幫助之犯意，幫助詐欺集團成員犯一般洗錢罪，所
    犯情節較正犯輕微，爰依刑法第30條第2 項規定，按正犯之
    刑減輕之。又被告於審判中自白洗錢犯罪，應依洗錢防制法
    第16條第2 項規定，遞減輕其刑。
　㈤爰以行為人之責任為基礎，審酌被告知悉金融帳戶為個人理
    財工具，網路銀行帳號、密碼相結合，具備強烈專有性、屬
    人性及隱私性，應以本人使用為原則，於未加查證而無從確
    定對方是否會用於不法用途之情形下，因「張文森」於通訊
    軟體LINE中對被告之甜言蜜語及允諾之高額報酬，率將本案
    帳戶網路銀行帳號、密碼交與他人，經詐欺集團成員持以對
    告訴人2 人遂行詐欺取財及洗錢犯行，紊亂社會正常交易秩
    序，並使不法之徒藉此輕易詐取財物、製造金流斷點，致使
    檢警難以追查緝捕，自應受一定程度之刑事非難。兼衡告訴
    人2 人因本案遭詐騙，合計共將12萬7,000 元之款項匯入被
    告提供之本案帳戶內，足認本件犯罪生有一定程度之損害，
    雖經本院安排調解，惟因雙方意見不一致，調解未能成立，
    有本院刑事庭調解案件進行單、111 年11月11日公務電話紀
    錄各1 份在卷可按（金訴字卷第123 頁至第127 頁），被告
    迄今仍未賠償損害。復審酌被告前無因犯罪經法院論罪科刑
    之紀錄，有臺灣高等法院被告前案紀錄表1 份存卷可參（金
    訴字卷第101 頁），素行良好，本件犯後坦承犯行，及於審
    理中自承為大學畢業之智識程度，未婚、無子女，目前從事
    模具設計工作，有其提出之員工在職證明書1 份附卷為證（
    金訴字卷第25頁），每月收入約3 萬2,000 元，並與母親同
    住，父親已過世，胞妹獨自在外租屋之家庭生活及經濟狀況
    （金訴字卷第97頁）等一切情狀，量處如主文所示之刑，並
    諭知罰金刑如易服勞役之折算標準。
四、沒收部分：
　　被告於審理中供稱：我提供本案帳戶資料給「張文森」，實
    際上共獲有8,500 元之報酬，其中包含原先約定每日2,500 
    元之報酬，共拿到3 次，另外1,000 元是「張文森」跟我說
    註冊一個App 會給我的報酬，都是由「張文森」轉帳到我名
    下的中國信託商業銀行帳戶等語（金訴字卷第63頁），核與
    卷附被告名下中國信託商業銀行帳戶之交易明細所示情形相
    符（併辦警卷第14頁），堪認該8,500 元為屬於被告之犯罪
    所得，未據扣案，亦未賠償發還與告訴人2 人，應依刑法第
    38條之1 第1 項前段、第3 項規定宣告沒收，並於全部或一
    部不能沒收或不宜執行沒收時，追徵其價額。
據上論斷，應依刑事訴訟法第273 條之1 第1 項、第299 條第1 
項前段，洗錢防制法第14條第1 項、第16條第2 項，刑法第11條
、第30條第1 項前段、第2 項、第339 條第1 項、第55條、第42
條第3 項、第38條之1 第1 項前段、第3 項，刑法施行法第1 條
之1 第1 項，判決如主文。
本案經檢察官許嘉龍提起公訴，檢察官吳維仁移送併辦，檢察官
甲○○到庭執行職務。
中　　華　　民　　國　　111 　年　　11　　月　　22　　日
                  刑事第四庭  法  官  陳品謙
以上正本證明與原本無異。
如不服本判決應於收受本判決後20日內向本院提出上訴書狀，並
應敘述具體理由。其未敘述上訴理由者，應於上訴期間屆滿後20
日內向本院補提理由書狀（均須按他造當事人之人數附繕本）「
切勿逕送上級法院」。 
　　　　　　　　　　　　　　　書記官  趙建舜
中　　華　　民　　國　　111 　年　　11　　月　　22　　日

附錄本案論罪科刑法條：
中華民國刑法第30條
幫助他人實行犯罪行為者，為幫助犯。雖他人不知幫助之情者，
亦同。
幫助犯之處罰，得按正犯之刑減輕之。

中華民國刑法第339 條第1 項
意圖為自己或第三人不法之所有，以詐術使人將本人或第三人之
前交付者，處5 年以下有期徒刑、拘役或科或併科 50 萬元以下
罰金。

洗錢防制法第2 條
本法所稱洗錢，指下列行為：
一、意圖掩飾或隱匿特定犯罪所得來源，或使他人逃避刑事追訴
    ，而移轉或變更特定犯罪所得。
二、掩飾或隱匿特定犯罪所得之本質、來源、去向、所在、所有
    權、處分權或其他權益者。
三、收受、持有或使用他人之特定犯罪所得。
　　
洗錢防制法第14條第1 項
有第2 條各款所列洗錢行為者，處7 年以下有期徒刑，併科新臺
幣500 萬元以下罰金。

附錄：卷宗目錄對照情形
編號 卷證簡稱 原卷名稱 1 警卷 臺南市政府警察局永康分局南市警永偵字第1110386504號卷 2 偵卷 臺灣臺南地方檢察署111年度偵字第19019 號卷 3 併辦警卷 臺中市政府警察局豐原分局中市警豐分偵字第1110032467號卷 4 金訴字卷 臺灣臺南地方法院111 年度金訴字第828 號卷 

附表：本案詐騙方式、匯款時間、金額
編號 告訴人 詐騙方式 （民國） 匯款時間 （民國） 匯款金額 （新臺幣）  1 丙○○ 詐騙集團成員於111 年4 月25日晚間8 時20分許起，以臉書、通訊軟體LINE暱稱「吳俊杰」之帳號聯繫丙○○，向其佯稱：「吳俊杰」購買大樂透中獎新臺幣250 萬元，需要丙○○依指示匯款至指定帳戶，幫忙出錢繳納稅金等語。 111 年6 月1 日下午1 時47分許  1 萬5,000 元   2 乙○ 詐騙集團成員於111 年5 月2 日起，以臉書暱稱「Angela Somido（Alegna）」、通訊軟體暱稱「張」之帳號聯繫乙○，向其佯稱：可至「金沙中國」網站購買彩票，保證中獎，需依指示匯款至指定帳戶等語。 111 年6 月1 日上午10時41分許  11萬2,000 元  合計詐騙金額    12萬7,000 元